臺灣臺中地方法院民事裁定
111年度聲字第232號
聲  請  人  王志哲  


相  對  人  蔡玉葉  

上列當事人間聲請停止執行事件，本院裁定如下：
    主    文
聲請駁回。
    理    由
一、本件聲請意旨略以：相對人持本院108年度司執字第123682
    號債權憑證為執行名義，聲請對坐落臺中市○○區○○段000地
    號土地上之同段343建號未辦保存登記建物（門牌號碼：臺
    中市○○區○○路0○00號，下稱系爭建物）為強制執行拍賣取償
    ，經本院以110年度司執字第52354號強制執行事件（下稱系
    爭執行事件）受理在案。惟系爭建物非訴外人即執行債務人
    林麗娟所有，係訴外人永楙企業有限公司（下稱永楙公司）
    所有，永楙公司並已於民國107年1月27日將系爭建物之事實
    上處分權讓與給聲請人。系爭建物遭相對人誤認為執行債務
    人林麗娟所有，並對之加以聲請強制執行，而所有權人永楙
    公司非系爭執行事件之債務人，卻未為有事實上處分權人之
    聲請人排除該強制執行程序之侵害，聲請人為此已代位永楙
    公司提起第三人異議之訴（訴訟案號：本院111年度重訴字
    第472號，下稱系爭訴訟），請求撤銷系爭執行事件就系爭
    建物所為之強制執行程序。因系爭執行事件尚未終結，系爭
    建物如遭拍賣，勢難恢復原狀，對聲請人權益將造成巨大損
    害，聲請人爰願供擔保，請准裁定系爭執行事件就系爭建物
    之執行程序，於系爭訴訟判決確定前停止執行等語。
二、按強制執行程序開始後，除法律另有規定外，不停止執行。
    有回復原狀之聲請，或提起再審或異議之訴，或對於和解為
    繼續審判之請求，或提起宣告調解無效之訴、撤銷調解之訴
    ，或對於許可強制執行之裁定提起抗告時，法院因必要情形
    或依聲請定相當並確實之擔保，得為停止強制執行之裁定，
    強制執行法第18條定有明文。所謂必要情形，由法院依職權
    裁量定之，法院為此決定時，應就強制執行法第18條第2項
    所列程序在法律上是否顯無理由，以及如不停止執行，將來
    是否難於回復執行前之狀態，及倘予停止執行，是否無法防
    止債務人濫行程序以拖延執行，致債權人之權利無法迅速實
    現等各種情形予以斟酌，以資平衡兼顧債務人及債權人雙方
    之利益。於債務人聲明願供擔保時，亦然。非謂債務人以提
    起強制執行法第18條第2項所列程序為由且聲明願供擔保而
    聲請停止強制執行程序時，法院須一律予以准許（最高法院
    99年度台抗字第973號裁定意旨參照）。是有無停止執行必
    要，法院應審究提起回復原狀或異議之訴等訴訟之債務人或
    第三人之權利是否可能因繼續執行而受損害以為斷。倘債務
    人或第三人所提訴訟為不合法、當事人不適格、顯無理由，
    或繼續執行仍無害債務人或第三人之權利者，均難認有停止
    執行之必要（最高法院101年度台抗字第787號裁定意旨參照
    ）。又強制執行法第15條所謂就執行標的物有足以排除強制
    執行之權利者，係指對於執行標的物有所有權、典權、留置
    權、質權存在情形之一者而言（最高法院44年度台上字第72
    1號裁判意旨參照），至違章建築之房屋，非債務人所有，
    而被執行法院誤予查封者，買受人因不能登記，自得代位原
    有人提起異議之訴，但如債務人係買受違章建築之買受人並
    受領交付而取得事實上處分權，原始建築人即不得再以其不
    能登記為由主張所有權為其原始取得而訴請確認，其基於所
    有權而請求撤銷查封，亦無由准許（最高法院48年度台上字
    第209號、84年度台上字第2483號裁定意旨參照）。
三、經查：
　㈠相對人持本院108年度司執字第123682號債權憑證為執行名義
    ，對系爭建物以系爭執行事件聲請強制執行拍賣取償，現尚
    未執行終結，而聲請人主張系爭建物非執行債務人林麗娟所
    有，係永楙公司所有，並已交付聲請人，由聲請人取得系爭
    建物事實上處分權，聲請人因而以系爭訴訟代位永楙公司提
    起第三人異議之訴等情，業據本院依職權調閱系爭執行事件
    、系爭訴訟等案卷查核屬實。
　㈡惟提起第三人異議之訴之人，既係主張其對於執行標的物有
    足以排除強制執行之權利，依民事訴訟法第277條前段規定 
    ，自應由其就該足以排除強制執行之權利存在之事實負舉證
    責任。本件聲請人主張永楙公司為系爭建物所有權人，而代
    位永楙公司提起第三人異議之訴，因系爭建物為未辦保存登
    記建物，僅原始出資興建之人於建築完成時原始取得所有權
    ，聲請人未提出任何關於系爭建物為永楙公司出資興建之佐
    證，聲請人代位永楙公司提起第三人異議之訴，難認已符合
    強制執行法第18條第2項之要件，而有例外得停止強制執行
    程序之情形。
  ㈢從而，聲請人代位永楙公司提起系爭訴訟，難認為合法，聲
    請人聲請停止系爭執行事件之強制執行程序，不符合強制執
    行法第18條第2項規定，無得為停止執行。
四、據上論結，本件聲請停止執行，非有理由，應予駁回，爰裁
    定如主文。
中　　華　　民　　國　　111 　年　　8 　　月　　 9　　日
                  民事第二庭    法  官　吳怡嫺
以上正本係照原本作成。
如不服本裁定應於送達後10日內向本院提出抗告狀，並繳納抗告
費新臺幣1000元。
中　　華　　民　　國　　111 　年　　8 　　月　　9 　　日
                                書記官　林佩倫